【裁判字號】    98,消債抗,130
【裁判日期】    980520
【裁判案由】    更生事件
【裁判全文】
臺灣板橋地方法院民事裁定           98年度消債抗字第130號
抗  告  人  甲○○
上列抗告人因更生事件，對於中華民國98年4 月17日本院97年度
消債更字第2010號裁定提起抗告，本院裁定如下：
    主  文
抗告駁回。
抗告程序費用新臺幣壹仟元由抗告人負擔。
    理  由
一、本件抗告意旨略以：抗告人前依消費者債務清理條例第151
    條第1 項規定，以書面向最大債權金融機構即遠東商業銀行
    請求協商債務清償方案，業經該行提出每月清償新臺幣（下
    同）7,091 元之方案，惟抗告人於面談時曾要求給予考慮期
    間，詎金融機構即以「未能接受顯足以負擔之金額」核發前
    置協商不成立通知書。而抗告人經營普清堂中藥行，平均月
    營業淨利為30,409元，惟原審漏於審酌抗告人每月收入甚不
    穩定之事實，抗告人既為自營商，則其每月淨利非如單純受
    領薪資之員工固定，自營商號或攤販多呈現大小月之收益情
    形，是以抗告人每月平均營業淨利衡量每月償債能力，顯失
    公平，為此提起抗告，求為廢棄原裁定等語。
二、按債務人不能清償債務或有不能清償之虞者，得依本條例所
    定更生或清算程序，清理其債務，消費者債務清理條例（下
    稱消債條例）第3 條定有明文。又聲請更生或清算不合程式
    或不備其他要件者，法院應以裁定駁回之，但其情形可以補
    正者，法院應定期間先命補正，復為同條例第8 條所明定。
    而消債條例之立法目的，乃認陷於經濟上困境之消費者若任
    其於惡性循環之債務窘境中自生自滅，其將衍生嚴重之社會
    問題，致難以維持安定之社會經濟秩序，故有予之分別情形
    依更生或清算之程序清理其債務之必要，藉以妥適調整其與
    各相關債權人等間之權利義務關係，以謀求消費者經濟生活
    之更生機會，從而健全社會經濟發展。惟私法上之債之關係
    ，係以當事人間之信賴關係為基礎，為社會經濟組織之重要
    支柱，故當事人於以法律行為追求自己之利益之際，亦應顧
    及對方之利益，並考量債權債務在社會上之作用，本於誠實
    及信用之原則，行使其債權及履行其債務。如其總財產確有
    不能清償債務或有不能清償之虞者，始能聲請更生或清算。
三、經查，依抗告人於原審所提前置協商不成立通知書所載：抗
    告人前申請前置協商，就所提之協商還款方案，經綜合評估
    審查後，係因「未能接受顯足以負擔之還款方案、協商意願
    低落。說明：依實際可支配金額提供：100期、0%、月付7,0
    91元之協商方案，無法接受該還款方案」等情，有前置協商
    不成立通知書附卷可稽。而抗告人主張無法接受協商方案之
    原因，係因其為中藥自營商，自營商號或攤販多呈現大小月
    之收益情形，是以抗告人每月平均營業淨利衡量每月償債能
    力，顯失公平云云。惟查，抗告人雖主張每月需支出膳食費
    、通訊費、房租費、水電費及瓦斯費等計26,279元，固據其
    提出相關繳納證明書影本為憑，然依行政院主計處公布之97
    年度臺灣省每人每月最低生活費用為9,829 元，該最低生活
    費用即包括食、衣、住、行等費用在內，而抗告人既已負債
    大於資產，本應較一般人更節約支出撙節開銷，蓋消費者債
    務清理條例所定債務清理程序之立法精神，並非維持債務人
    過去慣常之寬裕生活，而係重新檢視消費行為樽節支出，故
    抗告人既已有不能清償之事由，生活消費程度自應受有限制
    ，每月生活開支，自不能與一般人等量齊觀。是以，除有絕
    對必要性支出之外，自當縮衣節食，刻苦生活、優先誠實履
    行清償債務之責。從而，抗告人每月平均收入為30,409元，
    於扣減每月必要生活費用後，所餘金額尚非無能力就遠東商
    業銀行所提前揭還款方案成立前置協商。
四、綜上所述，抗告人既尚難謂有何不能清償債務情形或有不能
    清償之虞情形。從而原審裁定駁回抗告人更生方案之聲請，
    核無違誤，抗告意旨猶執前詞，指摘原裁定不當，求予廢棄
    為無理由，應予駁回。
五、據上論結，本件抗告為無理由，依消費者債務清理條例第15
    條，民事訴訟法第495條之1第1項、第449條第1 項、第95條
    、第78條，裁定如主文。
中    華    民    國    98    年    5     月    20    日
                  民事第二庭    審判長法  官  蕭胤瑮
                                      法  官  吳振富
                                      法  官  連育群
以上正本係照原本作成。
本裁定不得抗告。
中    華    民    國    98    年    5     月    20    日
                                      書記官  溫婷雅


司法院資訊處製作；財團法人民間司法改革基金會備份。
